臺灣高等法院刑事裁定　　　　　　　　 94年度聲再字第115號
　　再審聲請人
　　即受判決人　乙○○
　　選任辯護人　陳韋霖律師
　　再審聲請人
　　即受判決人　甲○○
上列聲請人因妨害自由案件，對於本院93年度上易字第1996號中
華民國94年3月9日第二審確定判決（第一審案號：台灣板橋地方
法院93年度易字第490號，起訴案號：台灣板橋地方法院檢察署
93年度偵字第20441號），聲請再審，本院裁定如下：
    主  文
再審之聲請駁回。
    理  由
壹、再審聲請人乙○○聲請再審意旨以：
一、按不得上訴於第三審法院之案件，經第二審確定之有罪判決
    ，如就足生影響於判決之重要證據漏未審酌者，得為受判決
    人之利益，聲請再審，刑事訴訟法第421條設有明文。
二、原審判決認定聲請人犯罪之基礎。查聲請人因妨害自由案件
    ，經本院93年度上易字第1996號判決處拘役50日確定，該確
    定判決認定聲請人犯罪，無非係以:
 (一)、證人翁黃美麗 (告訴人之妻)證稱: 「‧‧‧被告乙○○
       則稱: 「你給我小心一點，出去的時候要小心 (臺語)」
       。(原判決書第三頁)
 (二)、「被告乙○○辯稱原本在樓下等候被告甲○○，並無動
       機、理由與告訴人二人發生衝突云云，竟能於被告甲○
       ○與告訴人二人雙方衝突發生後迅速警覺，立即上樓，
       且被告乙○○並非參與周遭精國公司員工之排解，反不
       假思索、未問情由，針對告訴人二人加入拉扯衝突，顯
       係有備而來，對可能發生之衝突及事發緣由早有明知，
       並有意參與，欲為被告甲○○助勢，佐以證人翁黃美麗
       及黃詩晴前揭證詞，被告乙○○對被告甲○○實施之恐
       嚇犯行，有犯意聯絡、行為分擔，已可認定。」 (原判
       決書第四頁)。
三、原審判決並無證據認定聲請人與共同被告甲○○有犯意聯絡
    及行為分擔。按40年台上字第86號判例，「事實之認定，應
    憑證據，如未能發現相當證據，或證據不足以證明，自不能
    以推測或擬制之方法，以為裁判基礎。」原判決認定聲請人
    對共同被告甲○○實施之恐嚇犯行，有犯意聯絡、行為分擔
    ，乃係推測之詞，並無具體之證據證明聲請人與共同被告甲
    ○○有犯意聯絡及行為分擔，依前揭判例意旨，自不能認定
    聲請人與共同被告甲○○有犯意聯絡及行為分擔。
四、原判決漏未審酌共同被告甲○○之證言。原判決並未審酌共
    同被告甲○○所言: 「‧‧‧被告乙○○原在樓下等候，聞
    聲後始上樓，與告訴人翁崇仁、翁宗吉拉扯，之後精國公司
    員工就將告訴人翁崇仁、翁宗吉拉進去，過程中僅有質疑告
    訴人翁崇仁、翁宗吉為何打人，並未有恐嚇言語云云」，而
    僅以證人翁黃美麗 (告訴人之妻)之證言，即率爾認定聲請
    人犯行，然而，共同被告甲○○之證言係足生影響於判決之
    重要證據，原判決竟漏未審酌，蓋原判決如審酌共同被告甲
    ○○之證言，則聲請人是否犯有恐嚇他人，致生危害於安全
    之事實，將陷於真偽不明，依無罪推定原則，自應判決聲請
    人無罪，是共同被告甲○○之證言係足生影響於判決之重要
    證據。
五、末查，原判決以「該錄音帶譯文內容業據證人郭玉枝證稱：
    該部分為當時在辨公室內的對話內容，並非辨公室外所講，
    伊還記得等情，自亦無從引為被告等並無在辨公室外出言恐
    嚇之反證。然而，該錄音帶之內容確係包括辦公室內外之對
    話，如原判決鑑定錄音帶聲紋，即可證明被告並未出言恐嚇
    ，是原審法院未鑑定被告提出之錄音帶，係就足生影響於判
    決之重要證據漏未審酌。
六、原判決對前揭重要證據漏未審酌，聲請人為此依法聲請再審
    。
貳、
一、按刑事訴訟法第四百二十一條固規定：不得上訴於第三審法
    院之案件，除前條規定外，其經第二審確定之有罪判決，如
    就足生影響於判決之重要證據漏未審酌者，亦得為受判決人
    之利益，聲請再審。惟此所謂重要證據，必須該證據已足認
    定受判決人應受無罪、或免訴、或輕於原審所認定之罪名方
    可，如不足以推翻原審所認定罪刑之證據，即非足生影響於
    原判決之重要證據。又依最高法院八十九年度臺抗字第三十
    號裁定意旨，刑事訴訟法第四百二十一條所規定因重要證據
    漏未審酌而聲請再審者，係指該證據於案情有重要關係且未
    經審酌者而言，如證據業經法院本其自由心證予以取捨及判
    斷，僅係對此持相異評價，即不能以此為由聲請再審。是如
    當事人所提出之證據，不足以影響判決結果，或第二審法院
    依調查之結果，本於論理法則、經驗法則，取捨證據後，認
    定事實者，則不包括之。
二、再審聲請人乙○○聲請再審意旨以，原審漏未審酌共同被告
    甲○○所證述: 「‧‧‧被告乙○○原在樓下等候，聞聲後
    始上樓，與告訴人翁崇仁、翁宗吉拉扯，之後精國公司員工
    就將告訴人翁崇仁、翁宗吉拉進去，過程中僅有質疑告訴人
    翁崇仁、翁宗吉為何打人，並未有恐嚇言語云云」之證言。
(一)、經查：原審確定判決認定再審聲請人乙○○應成立恐嚇罪
    ，共同被告甲○○上開辯詞何以不足採信，乃基於以下之證
    據及理由：
（１）證人即精國公司員工陳林瓊珠證稱：伊當時原在辦公室內
      的工作場所，被告甲○○進入辦公室後，經他人通知要談
      會錢的事，才到辦公室，看見被告甲○○與翁崇仁因會錢
      之事發生衝突，因為翁崇仁對伊及郭玉枝稱會錢不用繳，
      表示被告甲○○有欠翁崇仁錢，要用欠款來抵會錢，被告
      甲○○一直用三字經在罵翁崇仁，當時吵架後，被告乙○
      ○也到辦公室門外，被告甲○○出門時仍在門外大小聲，
      與翁宗吉發生拉扯，就在門外稱：「你要是出去要注意一
      點（臺語）」（見第一審93年7月27日審判筆錄）；證人
      即翁崇仁之妻翁黃美麗證稱：前因被告甲○○任職精國公
      司時，與業務經理勾結不軌，遭翁崇仁查覺後，即要求被
      告甲○○返還先前積欠之一百萬元，案發當日因此事翻臉
      後，被告甲○○先對翁崇仁罵三字經，並稱不放過翁崇仁
      ，翁宗吉過來勸解，被告甲○○稱：「你也一樣，這件事
      你要管的話，我也一樣要讓你死得很難看，你出去時要小
      心一點（臺語）」，即往門外走，此時被告乙○○衝過來
      ，被告二人與告訴人二人發生拉扯，被告甲○○、乙○○
      二人手指翁崇仁，被告甲○○稱：「幹你娘，要讓你死得
      很難看（臺語）」、被告乙○○則稱：「你給我小心一點
      ，出去的時候要小心（臺語）」，當時翁宗吉也在翁崇仁
      旁邊等情（同前第一審審判筆錄）；證人即精國公司員工
      黃詩晴證稱：當時正要進入公司，看到老闆翁崇仁與被告
      甲○○、乙○○在門口拉扯，當時看到被告甲○○、乙○
      ○均有一直以手指著翁崇仁、翁宗吉，態度很兇，要離去
      時，被告甲○○口氣很兇，以臺語稱：「你們出去的時候
      要小心一點，我不會放過你們」等情（同前第一審審判筆
      錄）。互核前揭證人於隔離中之證詞，均一致指證被告甲
      ○○於步出辦公室外後，曾對告訴人二人有關於出外時人
      身安全之威脅性言語。至證人之證詞雖略見出入，然實無
      關宏旨，無非係因案發後已歷二年，因時隔久遠而記憶消
      退所致，尚不能執此全盤否定其等證詞之可信度，渠等就
      被告等確曾出言恐之基本事實之陳述並無二致，當屬可採
      ，被告主張其等證人之證詞有諸多瑕疵且矛盾不實云云，
      委無可採。
（２）再依告訴人提出之精國公司監視錄影帶擷取畫面（臺灣板
      橋地方法院檢察署92年度偵續字第227號卷第37頁、第38
      頁）所示，被告甲○○、乙○○均曾參與辦公室門外之爭
      執拉扯，且依畫面所示被告二人與告訴人二人雙方肢體衝
      突激烈，周遭人員難以排解，足認被告二人並非為互相救
      援，而與告訴人二人發生衝突；又該擷取畫面復顯示被告
      二人於告訴人二人經在場員工隔開而退向辦公室門內後，
      猶一致以手直指告訴人二人，嗣則再次衝向辦公室門內而
      推擠之動作（畫面所示記錄時間為10時35分53秒至55秒）
      ，亦堪認定被告二人當時均情緒激動，且均已參與衝突行
      為。再依被告乙○○辯稱原本在樓下等候被告甲○○，並
      無動機、理由與告訴人二人發生衝突云云，竟能於被告甲
      ○○與告訴人二人雙方衝突發生後迅速警覺，立即上樓，
      且被告乙○○並非參與周遭精國公司員工之排解，反不假
      思索、未問情由，針對告訴人二人加入拉扯衝突，顯係有
      備而來，對可能發生之衝突及事發緣由早已明知，並有意
      參與，欲為被告甲○○助勢，佐以證人翁黃美麗及黃詩晴
      前揭證詞，被告乙○○對被告甲○○實施之恐嚇犯行，有
      犯意聯絡、行為分擔，已可認定。
（３）證人即前精國公司員工郭玉枝固證稱：案發當日被告甲○
      ○至公司向其收會錢，告訴人翁崇仁則向其稱不必給，被
      告甲○○及告訴人翁崇仁即因此不愉快，被告甲○○要離
      去時，告訴人翁崇仁打了被告甲○○一巴掌，被告甲○○
      要出去時，告訴人翁宗吉出來與被告甲○○大聲爭吵並拉
      扯，之後眾人在門外拉扯時，其感到很害怕，認為不便介
      入叔姪間之爭執，因此與證人陳林瓊珠協助將被告甲○○
      、告訴人翁宗吉拉開後，進去請裡面的員工出來排解，當
      時見證人翁黃美麗有出去勸阻，但其進去後就不敢再出來
      ，外面的聲音也聽不到，不知被告二人何時離去，其在場
      時，僅知雙方爭執時在大小聲，但內容已記憶不清，並未
      聽到雙方有不利或恐嚇之話語等情（見第一審93年9月14
      日審判筆錄）。然核證人郭玉枝自稱於爭執發生後，即因
      害怕而躲入辦公室內，對本案之全貌並未清楚見聞，而所
      指情節亦與前揭證人陳林瓊珠、翁黃美麗及黃詩晴證述之
      情節並無重大矛盾，是其所稱並未聽到聽聞被告等有恐嚇
      之言語乙節，尚無從引為推翻前揭證人陳林瓊珠、翁黃美
      麗及黃詩晴之證詞，並為被告二人有利認定之佐證。
（二）、綜上，原審已依調查之結果，本於論理法則、經驗法則
      ，取捨證據後，認定事實，並非如再審聲請人乙○○所指
      ，原審就上開證言漏未審酌。
三、再審聲請人乙○○聲請再審意旨以，原審法院未鑑定被告提
    出之錄音帶，係就足生影響於判決之重要證據漏朱審酌云云
    。經查：原審就被告二人固另提出案發當日錄音帶及譯文，
    辯稱當時被告甲○○進入精國公司後全程錄音，然並未錄到
    有何恐嚇言語云云。惟查，該錄音帶譯文內容業據證人郭玉
    枝證稱：該部分為當時在辦公室內的對話內容，並非辦公室
    外所講，伊還記得等情（同前第一審審判筆錄），自亦無從
    引為被告等並無在辦公室外出言恐嚇之反證。至被告乙○○
    聲請鑑定錄音帶聲紋乙節，因上開錄音帶僅有被告與告訴人
    在辦公室內之對話內容，並無辦公室外對話內容，業如前述
    ，且被告乙○○亦不爭執該錄音帶聲音吵雜聽不清楚（見原
    審94年2月23日審判程序筆錄），是並無鑑定錄音帶聲紋之
    必要。業於判決理由二、(四)詳為論述，該證據既經原審本
    其自由心證予以取捨及判斷，僅係對此持相異評價，再審聲
    請人乙○○即不能以此為由聲請再審。
四、綜上所述。本件再審聲請人乙○○所舉聲請再審之理由，核
    與刑事訴訟法第四百二十一條所規定之「就足生影響於判決
    之重要證據漏未審酌」之要件不符，應認為無再審理由，應
    予駁回。
參、按聲請再審應以再審書狀，敘述理由，附具原判決之繕本及
    證據，提出於管轄法院為之，刑事訴訟法第429條定有明文
    。
肆、本件再審聲請人甲○○對於原確定判決聲請再審，未據敘述
    理由，此有刑事聲請再審狀一件在卷可按，按之上開規定，
    其聲請程序顯屬有所違背，應予駁回。
據上論斷，應依同法第433條、434條第1項，裁定如主文。
中　　華　　民　　國　　94　　年　　4 　　月　　8 　　日
　　　　　　　　　刑事第十五庭  審判長法　官  蔡永昌
　　　　　　　　　　　　　　　　　　  法　官  蔡國在
　　　　　　　　　　　　　　　　　　  法　官  張正亞
以上正本證明與原本無異。
不得抗告。
                                      書記官  鄭信昱
中　　華　　民　　國　　94　　年　　4 　　月　　8 　　日
